【裁判字號】    89,交易,363
【裁判日期】    900131
【裁判案由】    過失致死等
【裁判全文】
臺灣嘉義地方法院刑事判決                        八十九年度交易字第三六三號
    公  訴  人  臺灣嘉義地方法院檢察署檢察官
    被      告  乙○○
右列被告因過失致死等案件，經檢察官提起公訴（八十九年度偵字第六四一０、六九
０六號），本院判決如左︰
    主  文
乙○○服用酒類，不能安全駕駛動力交通工具而駕駛，處拘役伍拾日，如易科罰金，
以參佰元折算壹日；又因過失致人於死，處有期徒刑伍月，如易科罰金，以參佰元折
算壹日。均緩刑肆年。
    事  實
一、乙○○明知其已因服用酒類致不能安全駕駛動力交通工具，竟於八十九年十月二
    十六日凌晨零時二十分許，於飲酒後吐氣所含酒精成分逾每公升０‧三七毫克之
    情形下，駕駛車號Ｃ四－０五００號自小客車，沿嘉義市○○路由北往南方向即
    嘉義市往嘉義縣水上鄉方向行駛，途經未設置行車速度標誌之市區道路○○路與
    南京路交岔路口時，適值行車管制號誌由紅燈轉為綠燈，應注意飲酒後吐氣所含
    酒精成份超過每公升○‧二五毫克以上者，不得駕車，且行車速度，應依標誌之
    規定，無標誌者，在市區道路，時速不得超過四○公里，及汽車行駛時，駕駛人
    應注意車前狀況，並隨時採取必要之安全措施，而依當時情形，肇事路段為市區
    道路，天候為晴天、夜間有照明、路面乾燥無缺陷、無障礙、視距良好，無不能
    注意之情事，乃竟疏未注意，仍於酒後吐氣所含酒精成份逾每公升０‧三七毫克
    不能安全駕駛之情形下駕車，未注意車前狀況，即貿然以時速七十公里以上之高
    速疾駛，適有沈鎮南騎乘車號ＩＡＳ－四五三號重機車，沿南京路由東向西駛至
    ，乙○○見狀避煞不及，所駕駛之自用小客車衝撞沈鎮南騎乘之機車，致沈鎮南
    人車倒地，因腦挫傷送醫急救，延至翌日（即同年月二十七日）上午五時四十分
    許不治死亡。乙○○於肇事後未被偵查犯罪機關發覺前，即打電話報警，並主動
    向到達現場處理之嘉義市警察局第一分局八掌派出所警員丙○○坦承駕車肇事，
    進而接受本件裁判；嗣警員丙○○聞到乙○○身體有酒味，經測試其呼氣所含酒
    精成份為每公升０‧三七毫克，始查獲其酒後駕車之情事。
二、案經沈鎮南之配偶甲○○○訴由嘉義市警察局第一分局報請臺灣嘉義地方法院檢
    察署檢察官偵查起訴。
    理  由
一、訊據被告乙○○對於右揭酒後駕車肇事，致被害人沈鎮南死亡之事實坦承不諱，
    核與被害人之配偶甲○○○指訴之情節相符，並有道路交通事故調查報告表、呼
    氣酒精濃度測試表及刑法第一百八十五條之三案件測試觀察紀錄表各一紙（見警
    卷第九至十頁及第十八頁），及交通事故現場相片二十四幀（見八十九年度相字
    第六七四號卷第十二至十八頁及第四十三頁）附卷可稽。而被害人沈鎮南確係因
    本件車禍致腦挫傷死亡，亦經臺灣嘉義地方法院檢察署檢察官督同檢驗員相驗屬
    實，製有勘驗筆錄、相驗屍體證明書、驗斷書及相片在卷可憑。
二、按刑法第一百八十五條之三上所謂「服用酒類不能安全駕駛動力交通工具」，觀
    察重點在於酒精對駕駛人在交通工具高速動力運轉狀況下維持身心整體應變能力
    的影響，而酒精對於人體的影響，在經驗科學上並不限於徹底麻醉身心，當血液
    酒精濃度（一般為呼氣酒精濃度的二百倍到二百三十倍）過高時，即使只是每公
    升一百毫克（換算呼氣酒精濃度約為每公升零點五毫克）也已足可影響駕駛安全
    。關於這項自然科學上所肯定的客觀實驗數據，法務部曾於八十八年五月十日邀
    集行政院衛生署、中央警察大學等相關專業機構研商確認，並取呼氣酒精濃度每
    公升零點五五毫克的近似數值為個案事實認定參考，以法八十八檢字第一六六九
    號函行文所屬機關供作刑事訴追依據，所採測定基準並不違背公知的經驗法則。
    惟並非謂呼氣酒精濃度未逾每公升零點五五毫克，即認為可安全駕駛，而不成立
    前開犯罪，按依中央警察大學交通學系暨交通管理研究所教授蔡中志於八十八年
    九月十八日發表之酒精濃度與肇事率之關係一文指出，駕駛人飲酒後呼氣酒精濃
    度每公升零點二五毫克時，其肇事率為常人之二倍，呼氣酒精濃度每公升零點四
    ０毫克時，其肇事率為常人之六倍，此有該文製表乙紙附卷可憑，苟駕駛人飲酒
    後呼氣酒精濃度雖未逾每公升零點五五毫克，然已注意力、判斷力減低，肌肉協
    調能力、平衡感受損，意識不清，反應遲鈍，已無法穩定而有效地操控動力交通
    工具，顯已達不能安全駕駛動力交通工具之程度，自亦成立刑法第一百八十五條
    之三之罪。是為警查獲時，被告如果根據通常生活上的客觀經驗已不能確保駕駛
    人穩定而有效地操控動力交通工具，自屬法律所要規範的對象，與駕駛人有無喝
    醉、神智是否清楚均無必然關連。經查：本案被告酒後經測得之呼氣酒精濃度雖
    僅為每公升零點三七毫克，然其係於八十九年十月二十六日凌晨零時二十分許駕
    車肇事，酒精濃度測試時間為同日凌晨一時十二分許，有該測試值表可憑，衡諸
    被告酒精濃度測試時間與肇事時間相距已五十二分鐘，測得之酒精濃度雖僅為每
    公升零點三七毫克等情觀之，則被告肇事時之呼氣酒精濃度顯較每公升零點三七
    毫克為高，要無疑義；再查，被告為警查獲時，意識、言語比較模糊、思緒不清
    ，思考方向不靈活，對於車禍發生情形無法陳述清楚等情，業據證人即到達現場
    處理之嘉義市警察局第一分局八掌派出所警員丙○○結證無訛；再參諸被告駕車
    衝撞被害人沈鎮南騎乘之機車肇事等情觀之，及被告亦自承飲酒後比較不能安全
    駕駛等語，是依現存之證據，已足認定被告不能安全駕駛動力交通工具而駕駛，
    其此部分犯行堪以認定。
三、次按「飲酒後其吐氣所含酒精成份超過每公升○‧二五毫克以上者，不得駕車」
    、「行車速度，應依標誌之規定，無標誌者，在市區道路，時速不得超過四○公
    里」及「汽車行駛時，駕駛人應注意車前狀況，並隨時採取必要之安全措施」道
    路交通安全規則第一百十四條第二款、第九十三條第一項第一款前段及第九十四
    條第三項分別定有明文。被告為領有駕駛執照之合格駕駛者，對於上開規定，自
    應知之甚稔，是被告駕車途經肇事路段，自應注意上述規定，而肇事路段為市區
    道路，當時為晴天、夜間有照明、路面乾燥無缺陷、無障礙、視距良好等情，亦
    有上開道路交通事故調查報告表可稽，足認依當時情形，並無使被告不能注意之
    情事，乃其能注意，竟疏未注意上開規定，仍於酒後吐氣所含酒精成份達每公升
    ０‧三七毫克以上已達酒醉之程度下駕車，又未充分注意車前狀況即貿然以時速
    七○公里以上之高速疾駛而撞及被害人沈鎮南騎乘之機車肇事，致被害人沈鎮南
    死亡，其應負過失之責，至為灼然。又被害人沈鎮南確因本件車禍，送醫急救，
    因腦挫傷不治死亡，其死亡與被告之過失行為間，自有相當之因果關係，從而被
    告過失致人於死之犯行亦堪認定。
四、核被告所為，係犯刑法第一百八十五條之三之服用酒類不能安全駕駛動力交通工
    具而駕駛罪及同法第二百七十六條第一項之過失致人於死罪。被告所犯上開二罪
    間，犯意各別，行為互殊，係屬數罪，應予分論併罰。被告於肇事後，經警測試
    其吐氣所含酒精成份高達每公升０‧三七毫克，顯然被告駕車肇事時已達酒醉之
    程度，其因而致被害人死亡，應依道路交通管理處罰條例第八十六條第一項之規
    定，就其所犯過失致死罪部分，加重其刑。又被告於肇事後向警報案，接受偵訊
    並坦承肇事，業據證人即到場處理之嘉義市警察局第一分局八掌派出所警員丙○○結證無訛，其對於未發覺之過失致死罪自首而受裁判，應依刑法第六十二條前
    段之規定減輕其刑，並依法先加重後減輕之。另被告係因警員發現其身上有酒味
    ，經作呼氣酒精成份測試後，其吐氣所含酒精成份每公升０‧三七毫克，而查獲
    其服用酒類不能安全駕駛動力交通工具而駕駛罪，亦據證人丙○○結證屬實，是
    被告此部分犯行，應非自首，併予明。爰審酌被告之素行、飲酒後之酒醉程度
    、過失情節、肇事原因、於發生本件交通事故後，已與被害人家屬達成民事和解
    ，賠償新台幣二百二十一萬元（含汽車及機車強制責任險理賠金一百四十萬元）
    ，有嘉義市西區調解委員會調解書在卷可稽，並取得告訴人甲○○○之諒解表明
    願意給被告一個自新機會之意、犯罪所生危害及犯後坦承不諱，頗知悔改，態度
    良好等一切情狀，分別量處如主文所示之刑，以示懲儆。又被告現為職業軍人，
    前未曾受有期徒刑以上刑之宣告，此亦有本院被告全國前案紀錄表一份附於本院
    卷及臺灣嘉義地方法院檢察署刑案資料查註記錄表一份附於偵查卷足徵，經此偵
    查、審判程序後，當能知所警惕，而信無再犯之虞，本院認前所宣告之刑，以暫
    不執行為適當，併諭知緩刑四年，以啟自新。
據上論斷，應依刑事訴訟法第二百九十九條第一項前段，道路交通管理處罰條例第八
十六條第一項，刑法第十一條前段、第一百八十五條之三、第二百七十六條第一項、
第六十二條前段、第四十一條第一項前段、第七十四條第一款，罰金罰鍰提高標準條
例第一條前段、第二條，判決如主文。
本案經檢察官吳基華到庭執行職務
中    華    民    國        九十      年      一      月      三十一    日
                            臺灣嘉義地方法院刑事第二庭
                                法  官  許  進  國
右為正本，係照原本作成，證明與原本無異。
如不服本判決，應於送達後十日內，向本院提出上訴狀。
中    華    民    國        九十      年      一      月      三十一    日
                                書記官  洪  秋  華


司法院資訊處製作；財團法人民間司法改革基金會備份。
